臺中高等行政法院判決　　　　　　　　　　　　　　九十三年度訴字第一○七號
　　　　　　　　　　　　　　　.
　原　　　告　甲○○
　訴訟代理人　張慶達律師
　被　　　告　臺中市政府
　代　表　人　乙○○
　訴訟代理人　戊○○
右當事人間因就業服務法事件，原告不服行政院勞工委員會中華民國九十三年二月九
日勞訴字第○九二○○六四五四九號訴願決定，提起行政訴訟，本院判決如左︰
　　主  文
訴願決定及原處分均撤銷。
訴訟費用由被告負擔。
　　事  實
一、事實概要：
    原告委託立成人才仲介有限公司（下稱立成公司）以經偽造之財團法人私立中國
    醫藥學院附設醫院出具之「雇主申請聘僱家庭外籍監護工專用診斷證明書」於民
    國（下同）九十一年七月四日以湯蕭蓮桑為受監護人向行政院勞工委員會（下稱
    勞委會）申請聘僱家庭監護工，案經勞委會於九十二年七月十一日以勞職外字第
    ○九二○二○五四四○Ｂ號函移請被告依法查處，被告認該偽造之診斷證明書係
    由原告所提供，乃依就業服務法第五條第二項第五款及第六十五條第一項規定，
    以九十二年十月二十七日府勞行字第○九二○一六九一五○號處分書處原告罰鍰
    新臺幣（下同）三十萬元。原告不服，提起訴願，遭決定駁回，遂提起行政訴訟
    。
二、兩造聲明：
    (一)原告聲明求為判決：訴願決定及原處分均撤銷。
    (二)被告聲明求為判決：駁回原告之訴。
三、兩造陳述：
    (一)原告主張：
　　　1.原告委託立成公司申請聘僱家庭監護工，詎料勞委會發現立成公司所提供之
　　　　診斷證明書遭偽造，函請被告查處，被告竟未究明原告之談話紀錄顯受立成
　　　　公司職員誘逼，該偽造之診斷證明書並非原告所提供，原告之談話內容與事
　　　　實不合，無足採信。然被告卻囿於取得原告談話筆錄，全部為真實，遽認原
　　　　告提供不實資料申請聘僱外籍監護工，以九十二年十月二十七日府勞行字第
　　　　○九二○一六九一五○號處分書處原告三十萬元罰鍰。
      2.原告於九十二年七月二十三日接受被告約談前，為立成公司職員嚇稱：「妳
        不說診斷證明書是自己拿的，屆時法院傳訊，我就推說沒有拿，你承認的話
        法院比較不會囉嗦」，並誘導原告如何做口供。另被告所屬勞工局製作筆錄
        者亦說：「照妳這麼說（指談話紀錄內容）才不會害死很多人沒飯吃」。不
        料，過不久原告竟遭調查局臺中市調站約談偵辦，原告始知大事不妙，慘遭
        立成公司設局陷害，為求清白遂於調查局為與被告相反之供述。是本件究竟
        原告是否為不實診斷證明書之提供人？是否知悉系爭診斷證明書偽造？有無
        看過不實診斷證明書及其內容？原告既已支付仲介公司委託費，則委任範圍
        及流程如何？原告是否仍介入辦理程序？原告是否仍需自行提供受監護人之
        診斷證明書？以上均關涉原告是否提供不實診斷證明書，應否負故意或過失
        之行政責任，在在需經檢調人員積極查辦確認，是被告在事實不明前，單憑
        原告之片面陳述率認原告提供不實診斷證明書，即有違誤之處。次查，原告
        確需申請聘僱外藉監護工，衡情亦無提出偽造診斷證明書申請監護工之必要
        。綜上，原告遭處罰鍰，誠極冤枉。
　　(二)被告答辯：
      1.本件原告經由第三者取得偽造之診斷證明書，並以該診斷證明書委託立成公
        司於九十一年七月四日向勞委會提出申請聘僱外籍家庭監護工。經該會向財
        團法人私立中國醫藥學院附設醫院查證，確認該證明書係偽造，此有勞委會
        九十二年七月十一日勞職外字第○九二○二○五四四○Ｂ號函及財團法人私
        立中國醫藥學院附設醫院九十二年六月二十七日院業字第九二○六二二二七
        號函在卷可稽。原告雖辯稱：「原告於九十二年七月二十三日接受被告機關
        約談前，為立成人才仲介有限公司職員嚇稱：『妳不說診斷證明書是自己拿
        的，屆時法院傳訊，我就推說沒有拿，妳承認的話法院比較不會囉唆』﹔並
        誘導原告如何做口供；另被告製作筆錄者亦說：『照妳這麼說（指談話紀錄
        內容）才不會害死很多人沒飯吃』。不料，過不久原告竟遭調查局臺中市調
        站約談偵辦，原告始知大事不妙，慘遭人力仲介公司設局陷害。：：：」云
        云。惟卷查原告於被告九十二年七月二十三日談話紀錄中表示：「問：有關
        你涉嫌以偽造之診斷證明書於九十一年七月四日向行政院勞工委員會申請聘
        僱家庭外籍監護工乙案，請問是否見過該診斷證明書？該診斷證明書係由何
        人所提供？答：有看過，是我帶母親前往醫院門診及開立診斷證明書，等待
        的同時有一名自稱是醫院的人前來詢問，並表示可以幫我們辦理，我們便不
        疑有他把掛號單及健保卡交給他，果然於半小時後診斷書便開立出來。問：
        是否認識該名自稱醫院員工的人？其有無向你收取任何費用？答：不認識。
        他有向我收取八千元的代辦費。問：向醫院開立診斷證明書並不需要那麼多
        費用，為何你願意支付？答：因為我母親身體不舒服，並且醫院等待的人又
        那麼多，所以為節省時間，我願意支付八千元的代辦費。問：該診斷證明書
        是由你交給立成人才仲介有限公司？答：是由立成人才仲介有限公司來向我
        收取的。」另立成公司之負責人丙○○亦於被告同日談話紀錄中表示該偽造
        之診斷證明書係由原告所提供。原告違反就業服務法第五條第二項第五款規
        定事實洵堪認定，且查上開談話紀錄亦經原告等於談話紀錄末行簽名捺印確
        認在案，原告未有具體事證實不得空言否認其真實性。
      2.另按「雇主聘僱外國人工作，應檢具有關文件，向中央主管機關申請許可。
        」為就業服務法第四十八條第一項所明定，揆諸上開規定意旨可知，中央主
        管機關即勞委會所為之聘僱許可，其性質係屬授益性質之行政處分，而檢具
        合法真實文件則為申請人取得聘僱許可之法定協力義務。本件原告既有僱用
        外籍監護工看護其母親之需要，則其不論自行辦理或委託辦理，皆負有提供
        真實文件之義務，違反者即應受處罰。參諸司法院釋字第二七五號解釋意旨
        ，自有推定過失之責任，原告未就此舉證自己無過失，徒以遭立成公司及被
        告誘導製作談話紀錄為由，顯係飾卸之詞，要難執為本件免責之論據。
　　理  由
一、按「雇主招募或僱用員工，不得有下列情事：：：五辦理聘僱外國人之申請許可
    、招募、引進或管理事項，提供不實資料或健康檢查檢體。」、「雇主聘僱外國
    人工作，應檢具有關文件，向中央主管機關申請許可：：：」、「違反第五條第
    一項、第二項第一款、第四款、第五款、第三十四條第二項、第四十條第二款、
    第七款至第九款規定者，處新臺幣三十萬元以上一百五十萬元以下罰鍰。」固分
    別為就業服務法第五條第二項第五款、第四十八條第一項及第六十五條第一項所
    明定。惟按受處分人之自白，必須與事實相符，始能採為認定違章事實之證據；
    處理違章案件，對違章人有利及不利之事證，應一律注意，違章人請求有利於己
    之查證，稽徵機關非有不能查證之原因，不得拒絕。又違章人於行政爭訟程序外
    雖經自白，其後如有爭執，仍應調查其他必要之證據，以察是否與事實相符，苟
    無法證明其與事實相符，自不得採為判斷事實之依據（改制前行政法院七十四年
    判字第五一九號、七十五年判字第一六九五號裁判參照）。又「：：四有關家庭
    外籍監護工申請案，一般係由雇主備妥受監護人之診斷證明書及相關資料，再委
    任仲介公司辦理，依民法第一百零三條規定：『代理人於代理權限內，以本人名
    義所為之意思表示，直接對本人發生效力。』，又按『當事人得委託代理人』、
    『代理權之授與，及於該行政程序有關之全部程序行為。』為行政程序法第二十
    四條第一項及第三項分別定有明文。故不論由雇主之親屬、朋友取得，均應由雇
    主負相關提供不實診斷證明書之責任。另依據司法院大法官會議解釋第二七五號
    解釋：『人民違反法律上之義務而應受行政罰之行為，法律無特別規定時，雖不
    以出於故意為必要，仍須以過失為其責任條件。但應受行政罰之行為，僅須違反
    禁止規定或作為義務，而不以發生損害或危險為其要件，推定為過失，於行為人
    不能舉證證明自己無過失時，即應受處罰。』故以不實之診斷證明書，申請外籍
    監護工案，應請雇主舉證證明自己無過失，如雇主不能舉證，即可依相關法規核
    處。五若診斷證明書係由仲介公司或仲介業者委由其他人所提供，則仲介專業人
    員應知接受雇主委任辦理申請聘僱家庭外籍監護工應檢具合格醫院開具之診斷證
    明書正本，對於提供之診斷證明書未經醫師親自勾選填註而合法開具，縱非有故
    意，亦難謂無過失，依前開司法院釋字第二七五號解釋，亦有可歸責性，如不能
    證明其無法避免行政法規之違反時，即認定為有過失，自應依相關規定論處行政
    責任。另法人之代表人或實際行為之職員或從業人員之故意、過失，視為法人之
    故意、過失。故仲介業者持不實之診斷證明書向本會申請外勞事宜，只要當時在
    職，屬其執行職務之範圍，該仲介業者之故意過失若已認定，不論該仲介業者是
    否已離職，請查明後依法論處該仲介公司之行政責任。六：：至於有關雇主違反
    本法第五條第二項第五款『辦理聘僱外國人之申請許可、招募、引進或管理事項
    ，提供不實資料』之規定，請依說明三、四、五之原則釐清雇主及仲介有無故意
    或過失後，論處其行政責任。」亦據勞委會九十二年六月二十五日勞職外字第○
    九二○二○五○七三號函釋在案。
二、本件被告以原告提供經偽造之財團法人私立中國醫藥學院附設醫院出具之「雇主
    申請聘僱家庭外籍監護工專用診斷證明書」委託立成公司於九十一年七月四日以
    湯蕭蓮桑為受監護人向勞委會申請聘僱家庭監護工，經審查屬實，有原告及立成
    公司負責人丙○○均陳述係由原告提供前述偽造之診斷證明書之談話紀錄、財團
    法人私立中國醫藥學院附設醫院九十二年六月二十七日院業字第九二○六二二二
    七號函及湯蕭蓮桑之診斷證明書影本附原處分卷可稽，乃依就業服務法第五條第
    二項第五款、第六十五條之規定，裁處原告三十萬元罰鍰，固非無據。惟查原告
    於本院審理時，堅決否認係其提供偽造之「雇主申請聘僱家庭外籍監護工專用診
    斷證明書」予立成公司，陳稱：係立成公司之丁○○告訴伊可幫忙尋找檢查醫院
    及辦理掛號，並收取伊母親身分證、健保卡等相關資料辦理外籍監護工聘僱。事
    後丁○○告訴伊已經出事，並稱若伊不承認將導致公司保證金被沒收，也無法繼
    續營業，拜託伊照其指示內容陳述，伊禁不住其哀求，乃在被告之談話筆錄依丁
    ○○交待內容陳述，惟該陳述並非實情。事後遭調查局通知訊問，才知事情涉及
    刑責，方將實情全盤託出等語。經核與證人丁○○於本院具結證稱「伊在立成公
    司擔任仲介人員，負責招攬外籍監護工聘用之業務，係由伊向原告收取湯蕭蓮桑
    之身分證、健保卡及一萬五千元費用，該費用包含取得湯蕭蓮桑之診斷證明書，
    伊取得上述證件後便轉由公司辦理診斷證明書，原告除了提供健保卡及身分證外
    ，未曾參與取得診斷證明書之過程。勞委會發函通知系爭診斷證明書係遭偽造後
    ，伊請原告承認系爭偽造診斷證明書係由其取得，被告若裁處罰鍰，由公司負責
    一半之罰鍰，否則若由公司承認則除裁處罰鍰外，另有停業一年之處分」相符。
    另於被告製作談話紀錄時，陳述係由原告提供湯蕭蓮桑診斷證明書之立成公司負
    責人丙○○於本院亦具結證稱：原告將湯蕭蓮桑之身分證及健保卡及一萬五千元
    交給公司，由公司代為辦理診斷證明書，公司再交由臺中八○三醫院承辦外勞體
    檢業務之張丕承代辦，若由雇主取得診斷證明書而委託申請外籍家庭監護工，公
    司收費大約五千至一萬元不等。依就業服務法規定不論由雇主或公司提出偽造診
    斷證明書，均會被裁處三十萬元罰鍰，但若偽造診斷證明書係由公司或其業務提
    供，公司會另遭停業一年處分，方商談由原告承認，公司願付一半之罰鍰，伊始
    在被告訊問時，陳述湯蕭蓮桑之診斷證明書係由原告提供等語。參以就業服務法
    第六十九條第一款亦確有「私立就業服務機關違反第四十條第四款至第六款、第
    八款或第四十五條規定者，由主管機關處以一年以下停業處分」之規定等情，本
    院認原告於被告之談話紀錄所為「伊帶母親前往醫院開立診斷證明書後，由立成
    公司人員來向伊收取」之自白，與事實不符。本件系爭偽造之湯蕭蓮桑診斷證明
    書係由立成公司委由其他人所提供，應堪認定。
三、復按「私立就業服務機構及其從業人員從事就業服務業務，不得有下列情事：一
    ：：八接受委任辦理聘僱外國人之申請許可、招募、引進或管理事項，提供不實
    資料或健康檢查檢體。：：」為就業服務法第四十條第八款所明定，違反者，亦
    依同法第六十五條第一項，處三十萬元以上一百五十萬元以下罰鍰。是就業服務
    法已就雇主及私立就業服務機構提供不實之健康檢查資料分別為處罰規定，勞委
    會前揭就使用不實診斷證明書申請家庭外籍監護工，應釐清雇主及仲介有無故意
    或過失後，論處其行政責任所為之函釋，符合法律規定意旨，自得適用。本件偽
    造之診斷證明書既由立成公司提供並據以申請聘僱家庭監護工，而非由原告或其
    親屬、朋友所提供，則原告既非提供不實健康檢查資料之行為人，自無大法官釋
    字第二七五號解釋所謂「於行為人不能舉證證明自己無過失時，即應受處罰」之
    適用。原處分未予詳查，逕認原告係提供不實健康檢查資料之行為人，而予裁罰
    自有未合。訴願決定未予糾正，亦有疏誤。原告執此指摘，為有理由，合將訴願
    決定及原處分均予撤銷，以符法制。
據上論結，本件原告之訴為有理由，依行政訴訟法第一百九十五條第一項前段、第九
十八條第三項前段，判決如主文。
中　　華　　民　　國　　 九十三　　 年　　　 七　　　 月　　 二十一 　　日
                 臺 中 高 等 行 政 法 院   第 二 庭
                                審 判 長 法      官　胡　國　棟
                                         法      官　林　秋　華
                                         法      官　王　德　麟
右正本證明與原本無異。
如不服本判決，應於判決送達後二十日內向本院提出上訴書狀，其未表明上訴理由者
，應於提起上訴後二十日內向本院提出上訴理由書（須依對造人數附具繕本）；如於
本判決宣示或公告後送達前提起上訴者，應於判決送達後二十日內補提上訴理由書（
須附繕本）。未表明上訴理由者，逕以裁定駁回。
提起上訴應預繳送達用雙掛號郵票拾份（每份三十四元）。
中　　華　　民　　國　　 九十三　　 年　　　 七　　　 月　　 二十一 　　日
　　　　　　　　　　　　　　　　　　　　法院書記官　蔡　宗　融
